【裁判字號】    98,交聲,1153
【裁判日期】    980519
【裁判案由】    聲明異議
【裁判全文】
臺灣臺中地方法院交通事件裁定        98年度交聲字第1153號
原處分機關  交通部公路總局臺中區監理所
異  議  人
即受處分人  甲○○
上列異議人因違反道路交通管理處罰條例案件，對於交通部公路
總局臺中區監理所中華民國九十八年三月十六日所為之裁決（中
監違字第裁六０－Ｉ00000000號），聲明異議，本院裁
定如下：
    主  文
異議駁回。
    理  由
一、原處分機關交通部公路總局臺中區監理所處分意旨略以：異
    議人即受處分人（下稱異議人）甲○○駕駛車牌號碼1917－
    WA號自用小客車，於民國九十八年二月十七日十九時五十二
    分許，在彰化縣北斗鎮○○路二一六號前，因「限速五十公
    里，雷測八十公里，超速三十公里」之違規，為彰化縣警察
    局交通警察隊北斗分隊員警以其有違反道路交通管理處罰條
    例第四十條規定之行為，逕行製作彰警交字第Ｉ00000
    000號舉發通知單予以舉發，並交付予異議人，並經原處
    分機關交通部公路總局臺中區○○○○道路交通管理處罰條
    例第四十條、第六十三條第一項第一款及違反道路交通管理
    事件統一裁罰基準及處理細則第四十三條、第四十四條及第
    六十七條之規定，以中監違字第裁六０－Ｉ0000000
    0號裁決書，裁處異議人罰鍰新臺幣（下同）一千八百元，
    並記違規點數一點，於法並無不合等語。
二、異議人甲○○聲明異議意旨略以：伊於九十八年二月十七日
    因外婆過世回家奔喪，途經斗功路遭警察攔停，原以為係一
    般性臨檢，詎該警察表示伊有超速之違規行為，然伊當時並
    未看見速限警示及測速照相警告標誌，而警察僅以對向車道
    豎立速線標示為由，指稱伊超速，伊當天因急於奔喪，故無
    暇與員警辯駁。伊為員警攔停舉發當天晚間並未看見速限及
    測速照相警告標誌，嗣伊於白天經過舉發地點，發現該路段
    上所豎立之標誌已遭路樹遮蔽，白天即無法辨識，且測速照
    相警告標誌亦已遭人破壞，遑論夜晚可供駕駛人視別，依前
    述照片所示，該標誌功能早已不彰，今監理機關竟仍對伊裁
    罰，請求對於超速裁罰一案重新予以評估，爰依法聲明異議
    云云。
三、按行車速度，依標誌或標線之規定，無標誌或標線者，行車
    速度不得超過五十公里；又汽車駕駛人，行車速度，超過規
    定之最高時速，或低於規定之最低時速，除有第四十三條第
    一項第二款情形外，處新臺幣一千二百元以上二千四百元以
    下罰鍰；再汽車駕駛人有道路交通管理處罰條例第四十條之
    情形者，除依原條項處罰鍰外，並記違規點數一點，道路交
    通管理處罰條例第四十條、第六十三條第一項第一款及道路
    交通安全規則第九十三條第一項第一款，分別定有明文。次
    按對於前項第九款之違規行為，採用固定或非固定式科學儀
    器取得證據資料證明者，於一般道路須至少於一百公尺前，
    明顯標示之，道路交通管理處罰條第七條之二第三項，亦有
    明定。
四、經查：
  (一)異議人甲○○於九十八年二月十七日十九時五十二分許，駕
    駛車牌號碼1917－WA號自用小客車途經彰化縣北斗鎮○○路
    時，因「限速五十公里，雷測八十公里，超速三十公里」之
    違規，經彰化縣警察局交通警察隊北斗分隊員警以彰警交字
    第Ｉ00000000號舉發單通知掣單舉發，有舉發違反
    道路交通管理事件通知單一紙在卷可稽。
  (二)異議人甲○○雖以上開情詞置辯；惟依卷附之舉發機關即彰
    化市警察局北斗分局九十八年三月五日北警分五字第０九八
    ０００三七七四號函說明：「本轄北斗鎮○○路路段屬雙向
    線道，速限五十公里，且為保障行車安全，任何道路均有速
    限規定，本分局員警‧‧‧在本轄北斗鎮○○路二一六號前
    執行取締違規超速勤務，經測速器測得該車牌號碼1917－WA
    號車輛行駛速度達八十公里，當場攔查告知違規事實」等語
    ，復據卷附之經濟部標準檢驗局雷射測速儀檢定合格證書所
    載，本件舉發所使用之器號ＰＹＺ000000000號雷
    達測速儀，經送往經濟部標準檢驗局檢定，於九十七年十一
    月六日檢定合格（檢定合格單號碼：Ｍ00000000、
    有效期限：九十八年十一月三十日），足認本件舉發所使用
    之雷射測速儀為精準之科學儀器，並經我國經濟部標準檢驗
    局檢定合格，是依上開舉發機關函覆說明暨雷射測速儀檢定
    合格證書所示之內容，應堪認異議人確有上開駕車超速之違
    規事實，且其違規行為業經員警以檢定合格之型號Ｍ000
    00000號雷射測速槍測定。異議人雖辯稱舉發當日未見
    速限及測速照相警告標誌，嗣途經該地點，始發現速限標誌
    遭路樹遮蔽，且測速照相警告標誌亦遭人破壞，並檢附照片
    以實其說；惟查，異議人檢附之照片右下方顯示日期為九十
    八年二月二十六日，距舉發時間已相隔約十日之久，是依該
    照片自難遽認本件舉發當時該測速照相警告標誌已遭人噴漆
    破壞，故異議人自不得僅憑嗣後拍攝之照片中測速照相警告
    標誌遭人噴漆毀損，逕為推認舉發當日該警告標誌即有毀損
    之虞，而企圖藉此規避責任。且查，對於汽車駕駛人有行車
    速度超過規定之最高速限，或低於規定之最低速限違規行為
    予以逕行舉發，採用固定或非固定式科學儀器取得證據資料
    證明者，於一般道路須至少於一百公尺前，於高速公路、快
    速公路須至少於三百公尺前，明顯標示之，道路交通管理處
    罰條例第七條之二第二項第九款、第三項固定有明文。衡其
    立法用意，不外表明科處違規人行政裁罰之終極目的，乃在
    敦促駕駛人依行車速限駕駛，是以科學儀器採證，應由主管
    機關在明顯處告示，用以提醒駕駛人依道路限速行駛，以期
    在駕駛人避免受罰之心理下，達到依行車速限駕駛，進而維
    護行車安全之最大效益，尚非謂如有違反，駕駛人超速行駛
    之違規行為即應不罰，其理至明（臺灣高等法院臺中分院九
    十六年度交抗字第九一四號裁定意旨參照）。換言之，駕駛
    人在一般道路、高速公路或快速道路依照規定速限行駛之義
    務，本不因警察機關有無在裝設測速儀器前方道路之明顯處
    豎立明顯標示而有差別，駕駛人亦不能僅因其在通過裝有測
    速儀器之路段前，並未察覺任何明顯之告示牌或警告標誌，
    即可遽謂其並無超速而免於受罰。另異議人復辯稱該速限標
    誌遭路樹遮蔽等語，其意係指未看見速限標誌，因此無法知
    悉該路段之速限；惟如前述，行車速度，依速限標誌或標線
    之規定，無速限標誌或標線者，行車時速不得超過五十公里
    ，道路交通安全規則第九十三條第一項第一款書定有明文。
    本件異議人為領有汽車駕駛執照之駕駛人，對於交通安全法
    規本應有所認識，縱其行經舉發地點，疏未看見有速限標誌
    ，或有如其所檢附之照片所顯示該速限標誌遭路樹遮蔽之情
    事，其亦應依法於時速五十公里之速限內行駛，而異議人竟
    以高達八十公里之時速行駛，已逾最高時速達三十公里，明
    顯違反速限規定，此乃具備駕駛資格者所明知，不能以未見
    行車速率限制標誌而卸免責任，是其就此所辯，亦屬無可採
    認。
  (三)至異議人甲○○以其當日因急於回家奔喪致駕車超速違規，
    並檢附訃聞一紙以證其實，其情固值同情，惟並非法律上得
    以異議之理由，蓋道路交通管理處罰條例制定之目的乃為加
    強道路交通管理，維護交通秩序，確保交通安全，因之對於
    上開條例之規定，均應依法遵守，實不應以個人因素減免違
    規之責任。且依其訃聞內容觀之，異議人之外婆係於舉發當
    日前三天即九十七年二月十四日辭世，則異議人以奔喪為由
    欲脫免行政裁罰，實無足取。
五、綜上所述，本件異議人甲○○既有於上開時、地駕駛前揭車
    輛超速行駛之違規事實，則原處分機關依前揭道路交通管理
    處罰條例第四十條、第六十三條第一項第一款及違反道路交
    通管理事件統一裁罰基準表之規定，裁處異議人罰鍰一千八
    百元，並記違規點數一點，核無違誤，本件異議為無理由，
    應予駁回。
據上論斷，應依道路交通管理處罰條例第八十七條第二項、道路
交通案件處理辦法第十九條，裁定如主文。
中    華    民    國    98    年    5     月    19    日
                  交通法庭  法  官  陳思成
上正本證明與原本無異。
如不服本裁定，應於送達後五日內，向本院提出抗告狀。
                            書記官  吳詩琳
中    華    民    國    98    年    5     月    19    日


司法院資訊處製作；財團法人民間司法改革基金會備份。
